臺灣雲林地方法院刑事判決
110年度交易字第33號
公  訴  人  臺灣雲林地方檢察署檢察官
被      告  呂豐洲


上列被告因過失傷害案件，經檢察官提起公訴（109 年度偵字第
7790號），被告就被訴事實為有罪之陳述，經告知簡式審判程序
意旨，並聽取公訴人及被告之意見後，本院裁定行簡式審判程序
，判決如下：
    主      文
呂豐洲汽車駕駛人無駕駛執照駕車，犯過失傷害罪，處有期徒刑
肆月，如易科罰金，以新臺幣壹仟元折算壹日。
    事實及理由
壹、犯罪事實
　　呂豐洲之駕駛執照已遭吊銷失效，仍於民國109 年3 月20日
    上午11時52分許，駕駛車牌號碼000-0000號小貨車，沿雲林
    縣斗六市中山路由北往南方向行駛，行經雲林縣斗六市中山
    路與龍潭路之丁字路口時，本應注意於限速最高時速每小時
    50公里之路段，不得超速行駛，且應注意車前狀況，並隨時
    採取必要之安全措施，而依當時天候晴，日間自然光線，柏
    油路面乾燥無缺陷、無障礙物且視距良好等情，並無不能注
    意之情事，竟仍以時速50至60公里之速度行駛於上開道路，
    且疏未注意車前狀況，適有謝金玲騎乘車牌號碼000-0000 
    號普通重型機車搭載張尹銣，沿雲林縣斗六市中山路由南往
    北方向騎乘至上開丁字路口時，亦疏未注意行經設有「機慢
    車兩段左轉」標誌、「機慢車左轉待轉區」標線之行車管制
    號誌交岔路口左轉時，應依兩段方式左轉，而未讓直行之呂
    豐洲車輛先行，即逕自於上開丁字路口左轉欲駛入龍潭路，
    呂豐洲閃避不及，2 車因而發生碰撞，致謝金玲受有頭部外
    傷、左腰、左臀多處鈍挫傷之傷害，張尹銣則受有右肺挫傷
    伴氣胸、右側第二至十肋骨骨折、右側肱骨幹骨折併橈神經
    損傷之傷害。呂豐洲於肇事後，在未有偵查犯罪職務之機關
    或公務員發覺其為犯罪人前，即向獲報前往現場處理車禍事
    故、尚不知肇事者為何人之員警主動表示其為肇事車輛之駕
    駛人，自首而接受裁判。
貳、程序部分
    本案被告呂豐洲所犯之罪，非死刑、無期徒刑、最輕本刑為
    3 年以上有期徒刑之罪，或高等法院管轄第一審之案件，被
    告於審理程序中，就前揭被訴事實為有罪之陳述，經告以簡
    式審判程序之旨，並聽取被告與公訴人之意見後，本院認無
    不得或不宜改依簡式審判程序進行之處，爰依刑事訴訟法第
    273 條之1 第1 項、第284 條之1 規定，裁定本案行簡式審
    判程序。是本案之證據調查，依刑事訴訟法第273 條之2 規
    定，不受同法第159 條第1 項、第161 條之2 、第161 條之
    3 、第163 條之1 及第164 條至第170 條規定之限制，合先
    敘明。
參、認定犯罪事實所憑之證據及理由
一、上開犯罪事實，業據被告坦承不諱（警卷第19至25頁、偵卷
    第37、38頁、本院卷第66、70頁），核與證人即告訴人張尹
    銣（警卷第5至8 頁、偵卷第26頁）、謝金玲（警卷第11至1
    7頁、偵卷第25頁）證述之內容相符，並有道路交通事故現
    場圖、道路交通事故調查表㈠、㈡（警卷第27至31頁）、告訴
    人謝金玲之國立成功大學醫學院附設醫院斗六分院診斷書、
    告訴人張尹銣之國立臺灣大學醫學院附設醫院雲林分院診斷
    證明書（警卷第39至41頁）、現場及車損照片（警卷第43至
    51頁）、被告之雲林縣警察局斗六分局交通小隊道路交通事
    故肇事人自首情形紀錄表（警卷第35頁）、交通部公路總局
    109 年12月9 日路覆字第1090135287號函（偵卷第35至36頁
    ）、被告之公路監理電子閘門查詢資料（本院卷第43頁）、
    被告所駕駛之車牌號碼000-0000號車輛之車號查詢汽車車籍
    資料（本院卷第45頁）在卷可查，而依告訴人2 人送
    醫之時序觀察，其等受有前揭傷害之結果，與本案交通事故
    有相當因果關係，足堪認定。
二、按「行車速度，依速限標誌或標線之規定」、「汽車行駛時
    ，駕駛人應注意車前狀況及兩車並行之間隔，並隨時採取必
    要之安全措施」，道路交通安全規則第93條第1 項前段、第
    94條第3 項分別定有明文。是以，汽車駕駛人，應依速限標
    誌之規定，不得超速行駛，且應注意車前狀況，並隨時採取
    必要之安全措施。經查，被告前考領有駕駛執照，僅因酒後
    駕車行為而遭吊銷，此有前揭公路監理電子閘門查詢資料存
    卷可徵，是被告對於上開規定應知悉甚詳，其駕駛車輛行駛
    於道路上，自應遵守上揭規定；又依當時天候晴，日間自然
    光線，柏油路面乾燥無缺陷，無障礙物及視距良好等情，並
    無不能注意之情事，竟疏未注意車前狀況，駕駛車輛超越該
    處速限50公里，而以50至60公里之時速行駛，為被告供述明
    確，且被告亦未注意車前狀況，及隨時採取必要之安全措施
    ，致與告訴人謝金玲所騎乘之機車發生碰撞，肇生本案交通
    事故，被告顯有過失甚明。至於告訴人謝金玲騎乘機車，行
    經應兩段式左轉之丁字路口時，未遵守相關規定即逕行左轉
    ，對本案車禍之發生亦有過失，而為肇事主因，仍不能以此
    解免被告之過失罪責，一併敘明。
三、綜上所述，被告上揭任意性自白核與客觀事證相符，應足採
    信。本案事證明確，被告犯行堪以認定，應依法論科。 
肆、論罪科刑
一、按汽車駕駛人，無駕駛執照駕車、酒醉駕車、吸食毒品或迷
    幻藥駕車、行駛人行道或行經行人穿越道不依規定讓行人優
    先通行，因而致人受傷或死亡，依法應負刑事責任者，加重
    其刑至二分之一，道路交通管理處罰條例第86條第1 項定有
    明文。該條項規定係就刑法第276 條第1 項之過失致人於死
    罪、同條第2 項之業務過失致人於死罪，同法第284 條第1
    項之過失傷害罪及過失傷害致重傷罪、同條第2 項之業務過
    失傷害罪及業務過失傷害致重傷罪之基本犯罪類型，對於加
    害人為汽車駕駛人，於從事駕駛汽車之特定行為時，無駕駛
    執照駕車、酒醉駕車、吸食毒品或迷幻藥駕車、行駛人行道
    或行經行人穿越道不依規定讓行人優先通行，因而致人傷亡
    之特殊行為要件予以加重處罰，已就刑法第276 條第1 項、
    第2 項、第284 條第1 項、第2 項各罪犯罪類型變更之個別
    犯罪行為予以加重，而成另一獨立之罪名，自屬刑法分則加
    重之性質（最高法院92年度第1 次刑事庭會議決議、99年度
    台非字第198 號判決意旨參照）。經查，被告於本案交通事
    故發生時，其駕駛執照已被吊銷，除據被告供述明確外（本
    院卷第66頁），並有前揭公路監理電子閘門查詢資料在卷足
    憑，是被告本案駕駛行為係無駕駛執照駕車，因而過失致告
    訴人2 人受傷，故核被告所為，係犯道路交通管理處罰條例
    第86條第1 項、刑法第284 條前段之汽車駕駛人無駕駛執照
    駕車而過失傷害人罪，並依法加重其刑。起訴書記載被告係
    犯刑法第284 條前段之過失傷害罪，容有未洽，然起訴之基
    本社會事實同一，且檢察官亦出具補充理由書，變更本案起
    訴法條為道路交通管理處罰條例第86條第1 項、刑法第284 
    條前段之汽車駕駛人無駕駛執照駕車而過失傷害人罪（本院
    卷第41、42頁），本院即無庸變更起訴法條，附此敘明。
二、被告以一過失行為致告訴人2 人受傷，係一行為觸犯2 個汽
    車駕駛人無駕駛執照駕車而過失傷害人罪，為同種想像競合
    犯，應依刑法第55條前段規定，從一重處斷。
三、按刑法第62條所謂自首，祇以犯人在犯罪未發覺之前，向該
    管公務員申告犯罪事實，而受裁判為已足，並不以使用「自
    首」字樣或言明「自首」並「願受裁判」為必要（最高法院
    63年度台上字第1101號判決意旨參照）。經查，被告於本案
    交通事故發生後，於偵查犯罪之員警未發覺犯罪行為人前即
    承認其為肇事者，此有上開雲林縣警察局斗六分局交通小隊
    道路交通事故肇事人自首情形紀錄表附卷可參，是依前揭說
    明，被告已符合自首之要件，爰依刑法第62條前段規定，減
    輕其刑。
四、爰以行為人責任為基礎，審酌被告因一時不慎，疏未遵守道
    路交通安全規則，致釀本案車禍事故，造成告訴人2 人分別
    受有前揭傷害，且被告迄今尚未與告訴人2 人達成和解，並
    賠償其等所受之損害，所為誠屬不該，然慮及被告坦承犯行
    之犯後態度，兼衡其自陳為國中畢業之智識程度，未婚無子
    女，目前與母親同住，現在是擔任夜間理貨人員，每月收入
    約新臺幣2 萬至3 萬元之家庭生活經濟狀況，暨考量檢察官
    、告訴人2 人對被告刑度之意見、被告對本案交通事故所應
    負擔之肇事比例等一切情狀，量處如主文所示之刑，並諭知
    易科罰金之折算標準，以資懲儆。
據上論斷，應依刑事訴訟法第273 條之1 第1 項、第299 條第1
項前段，道路交通管理處罰條例第86條第1 項，刑法第284 條前
段、第55條前段、第62條前段、第41條第1 項前段，刑法施行法
第1 條之1 第1 項，判決如主文。
本案經檢察官黃煥軒提起公訴，檢察官李承桓到庭執行職務。
中　　華　　民　　國　　110 　年　　2 　　月　　26　　日
                  刑事第八庭    法  官  陳育良
以上正本證明與原本無異。
如不服本判決應於收受判決後 20 日內向本院提出上訴書狀，並
應敘述具體理由；其未敘述上訴理由者，應於上訴期間屆滿後20
 日內向本院補提理由書（均須按他造當事人之人數附繕本）。
「切勿逕送上級法院」。
告訴人或被害人不服本判決，應具備理由請求檢察官上訴，及上
訴期間之計算係以檢察官收受判決正本之日期為準。「切勿逕送
上級法院」。
                                書記官  王姵珺    
中　　華　　民　　國　　110 　年　　3 　　月　　2 　　日
附錄本案論罪科刑法條全文
中華民國刑法第284 條
因過失傷害人者，處一年以下有期徒刑、拘役或十萬元以下罰金
；致重傷者，處三年以下有期徒刑、拘役或三十萬元以下罰金。